【裁判字號】    93,重訴,525
【裁判日期】    950406
【裁判案由】    給付貨款
【裁判全文】
臺灣臺北地方法院民事判決             93年度重訴字第525號
    原      告  昕陳興業股份有限公司
    法定代理人  甲○○
    訴訟代理人  何乃隆律師
    複代理人    蘇豐展律師
    被      告  力瑋實業股份有限公司
    法定代理人  乙○○
    訴訟代理人  尤英夫律師
                胡智忠律師
                鄭仁哲律師
    複代理人    李育錚律師
上開當事人間請求給付貨款事件，本院於中華民國95年3月22日
言詞辯論終結，判決如下：
    主      文
被告應給付原告新台幣壹仟捌佰肆拾伍萬陸仟捌佰壹拾肆元，及
自民國九十三年四月三十日起至清償日止按年利率百分之五計算
之利息。
訴訟費用由被告負擔。
本判決於原告以新臺幣陸佰壹拾伍萬元為被告供擔保後，得假執
行；但被告如以新臺幣壹仟捌佰肆拾伍萬陸仟捌佰壹拾肆元或同
面額之第一商業銀行雙園分行無記名可轉讓定期存單為原告預供
擔保，得免為假執行。
    事實及理由
一按訴狀送達後，原告不得將原訴變更或追加他訴，但擴張或減
  縮應受判決事項之聲明者，不在此限，民事訴訟法第255條第1
  項第3款定有明文。原告起訴請求「被告應給付原告新臺幣（
  下同）18,847,801元及自起訴狀繕本送達翌日起至清償日止按
  年利率5％計算之利息」，嗣於民國95年2月13日變更訴之聲明
  為「被告應給付原告18,456,814元及自起訴狀繕本送達翌日起
  至清償日止按年利率5％計算之利息」，所為核屬減縮應受判
  決事項之聲明，其變更應予准許。
二原告起訴主張：
  (一)兩造自79年間起即有生意往來，其間不斷修正付款方式，嗣
    於民國85年11月25日簽訂端子廠生產加工合約書，約定付款
    條件為次月結90天票。但因每月交易量不斷放大，而原告所
    供之貨多為銅料加工品，需月結以現金向銅料商進貨，故兩
    造於89年間協議變更付款方式為月結30天付現，使原告之資
    金可以週轉自如。
  (二)詎被告在92年10月初，就應給付原告之92年8月份貨款2,334
    ,905 元片面要求變更付款條件為月結90天票，惟此將使原
    告之資金壓力增兩倍，須自備3個月的購料資金，故原告表
    示反對。在兩造協商過程中，原告仍供應被告92年10月、11
    月之訂貨，但被告仍拖欠不付92年8月份以後之貨款，截至
    92年11月30日止積壓貨款18,847,801元，其中92年8、9、10
    月份貨款總計高達11,479,376元，原告為保障自身權益，於
    92年12月2日停止供貨，請被告立即支付應付貨款，原告才
    有能力供應被告的訂貨。今不論兩造間之付款條件為月結30
    天付現或次月結90天票，於原告起訴時皆已到期，被告負有
    給付全部貨款之義務。爰依買賣關係及民法第367條規定請
    求被告給付92年間如原證21第1頁至第6頁及原證22第1頁至
    第4頁所示交易之價金18,456,814元及其法定遲延利息。
  (三)對被告答辯之陳述：
    (1)被告於訴訟前一直與原告互為文件往返，且以買受人之地
      位聯繫交貨及付款之爭議。例如被告以原證3、5信函回復
      原告有關其應付帳款及訂單出貨作業事宜，原證7信函表
      示原告未按訂單出貨所造成被告斷線損失將由原告負責賠
      償，原證9存證信函表示原告不出貨造成被告之斷線損失
      將逕自8月份貨款扣除。被告於訴訟後辯稱其非買賣當事
      人，純屬推諉狡賴之詞。
    (2)以往兩造所為之交易，均由被告付款，可見被告係居於買
      方地位。
    (3)被告委託律師於93年1月28日以原證11信函表示「二…經
      查，本公司予昕陳公司之所有訂單，其上付款條件亦皆明
      定為次月結90天，此亦有92年5月份至11月份訂單共八紙
      （附件2號）可憑，故本公司完全係依合約及訂單所定方
      式付款，…」等語，即係居於買受人之地位答復原告信函
      ，其「附件2號」即華瑋電子（東莞）有限公司之訂購單
      ，又有「代力瑋（新加坡）私人有限公司採購」字樣。而
      華瑋電子（東莞）有限公司與力瑋（新加坡）私人有限公
      司均是被告百分之百投資之子公司，亦為被告所是認，顯
      見被告公司確實為92年間買賣契約之買受人。
  (四)聲明：(1)被告應給付原告新台幣18,456,814元及自起訴狀繕
    本送達翌日起至清償日止按年利率5％計算之利息。(2)願供
    擔保請准宣告假執行。
三被告答辯稱：
  (一)兩造於85年11月25日簽訂端子廠生產加工合約書，約定付款
    條件為次月結90天票，合作經年。依合約書第4條「甲方（
    即被告）視實際需要，開立訂單向乙方（即原告）訂購」之
    約定，可知系爭合約書須配合被告開立確定數量之訂購單，
    向原告訂購貨物，始能確定各項交易條件（例如交易價格、
    交易數量、交貨期限、交貨地點、貨物規格）而成就一筆交
    易。被告於92年間並未開立任何訂購單向原告訂購任何貨物
    ，故兩造於92年間並無任何交易。原告請求被告給付92 年
    間之貨款，然未據提出被告於該期間向原告採購之訂購單或
    被告收受貨物之收據。
  (二)被告基於整個企業集團全球分工投資佈局之考量，將原先與
    原告合作交易之業務內容移由被告於新加坡轉投資設立之力
    瑋（新加坡）私人有限公司經營，其後此部分業務內容皆由
    被告於中國大陸轉投資設立之華瑋電子（東莞）有限公司代
    力瑋（新加坡）私人有限公司向原告下單訂貨。被告與力瑋
    （新加坡）私人有限公司、華瑋電子（東莞）有限公司分別
    係依中華民國、新加坡、中華人民共和國法律設立之公司，
    其法人格各自獨立，在法律上皆為獨立之權利義務主體。原
    告所提原證14均是華瑋電子〈東莞〉有限公司向原告下單訂
    貨，而原證15中之對帳單客戶名稱為「華瑋（東莞）」，另
    出口報單不僅顯示貨物均為出口，且收貨人非被告。由上可
    知原告之交易相對人、出具發票（INVOICE）之對象及收受
    貨物者均為華瑋電子（東莞）有限公司。原告起訴之交易事
    實係發生於原告與力瑋（新加坡）私人有限公司、華瑋電子
    （東莞）有限公司之間，原告請求被告給付貨款，即無理由
    。
  (三)力瑋（新加坡）私人有限公司、華瑋電子（東莞）有限公司
    係被告於海外轉投資所設立之公司，其發生營業糾紛之際，
    由出資之被告介入協助處理，不但免除冗長之科層作業，更
    因被告為具有決策權的出資者而更可能實際解決交易糾紛。
    原告與被告海外轉投資公司間所生交易糾紛，由被告代為協
    調處理，係企業集團慣見之運作模式，且兩造均設址台灣，
    亦節省交涉成本，尚不得因此混淆本件之權利義務主體。
  (四)原告所提原證12之付款紀錄只能證明金流之事實，其原因關
    係及性質應由原告舉證。縱其性質為貨款，被告就海外投資
    之力瑋（新加坡）私人有限公司、華瑋電子（東莞）有限公
    司與其他公司因交易所生貨款債務，依民法第331條規定，
    以第三人身分代為清償，係合法有據，難謂代為清償之第三
    人即交易關係之主體。
  (五)聲明：(1)原告之訴及假執行之聲請均駁回。(2)如受不利判決
    ，願以現金或同面額之第一商業銀行雙園分行無記名可轉讓
    定期存單供擔保請准宣告免為假執行。
四兩造不爭執事項：
  (一)兩造於85年11月25日簽訂端子廠生產加工合約書，約定付款
    條件為次月結90天票。
  (二)原告就如原證21第1頁至第6頁及原證22第1頁至第4頁所示交
    易尚未收取之貨款為18,456,814元。
五兩造爭執要點及本院之判斷：
  本件爭執要點係兩造於92年間有無如系爭原證21第1頁至第6頁
  及原證22第1頁至第4頁之交易？被告是否需給付因系爭交易所
  生貨款18,456,814元？經查：
  (一)被告就原告所提原證2至11即兩造間於92年12月2日至93年1
    月28日間之往來信函均不爭執，該等信函下述內容自堪信為
    真實：
    (1)原告以92年12月2日函被告謂：被告就2月至9月間之款項
      共計10,327,316元尚未結清，被告未依次月結TT貼現付款
      ，致原告無法支付銅料廠商之貨款，銅料廠商暫不進料予
      原告，原告無足夠資金可承製被告之訂單，故原告未交完
      之訂單全部取消等語。
    (2)被告以92年12月12日函原告謂：被告擬同意原告92年8 月
      及9月之貨款於92年12月10日100％全額貼現，92年10 月
      及11月之貨款分別於93年1月及2月貼現50％，其餘未貼現
      部分則依訂單之付款條件次月結90天開立遠期支票支付，
      被告與原告於85年11月25日所簽訂之合約約定適用於華瑋
      電子（東莞）有限公司等語。
    (3)原告於92年12月15日函被告謂：原告擬同意被告92年8月
      及9月之貨款於92年12月10日以即期支票付款，92年10月
      及11月之貨款同意於93年1月100％貼現，今後產品需先由
      被告檢驗同意後才出貨至華瑋電子（東莞）有限公司，以
      免產生日後品質上之爭議等語。
    (4)被告以92年12月17日函原告謂：被告可接受原告92年8 月
      及9月之貨款於92年12月10日100％全額貼現，但92年10月
      及11月之貨款如需貼現，被告同意分別於93年1月及2月貼
      現50％，被告同意原告出口產品先經被告檢驗合格後才出
      貨至華瑋電子（東莞）有限公司等語。
    (5)被告以92年12月23日函原告謂：原告自92年12月2日片面
      取消力瑋（華瑋）已下訂單並停止對華瑋東莞廠之交貨作
      業，此期間被告多次透過電話及書面要求原告出貨，均未
      獲處理，至12月15日已造成原告（華瑋東莞廠）生產線及
      客戶陸續停線待料，每天停線損失在10萬元以上，請原告
      立即恢復正常交貨等語。
    (6)被告以93年1月9日存證信函通知原告謂：原告未按訂單需
      求出貨，已造成被告之斷線損失，將由原告8月份貨款扣
      除等語。
    (7)被告以93年1月28日律師函通知原告謂：「二依據本公司
      與昕陳公司所簽訂端子廠生產加工合約書第3條約定，付
      款條件為次月結90天票。其次，依合約第15條約定，本合
      約若有其他未盡事宜，係依訂單規定辦理，不另通知。經
      查，本公司予昕陳公司之所有訂單，其上付款條件亦皆明
      定為次月結90天，此亦有92年5月份至11月份訂單共八紙
      （附件2號）可憑，故本公司完全係依合約及訂單所定方
      式付款，…」等語。
  (二)依上述信函內容，可知當原告函示被告92年2月至9月間之款
    項尚未結清時，被告係以原告之交易相對人身分，與原告協
    商後同意92年8月份至11月份貨款之給付方式，並請求原告
    依訂單交貨，同意原告就出口產品先經被告檢驗合格後才出
    貨至華瑋電子（東莞）有限公司，且不僅謂兩造於85年11月
    25日所簽訂之合約約定適用於華瑋電子（東莞）有限公司，
    亦明白表示曾給予原告92年5月份至11月份之訂單，合約未
    盡事宜，係依訂單規定辦理，被告完全依合約及訂單所定方
    式付款，並曾主張因原告未按訂單出貨所造成被告之斷線損
    失，將由原告之貨款扣除等情，應認兩造間於92年間確有系
    爭買賣關係存在。故原告主張兩造間有如原證21第1頁至第6
    頁及原證22第1頁至第4頁所示之交易存在，被告應依約給付
    貨款等語，並非無據。
  (三)被告雖辯稱：被告於92年間並未開立任何訂購單向原告訂購
    任何貨物，系爭買賣關係存在於被告轉投資設立之力瑋（新
    加坡）私人有限公司、華瑋電子（東莞）有限公司與原告之
    間，被告僅代為協調處理營業糾紛等語。然而，被告係以原
    告之交易相對人身分與原告交涉系爭交易之付款與交貨問題
    ，已如上述，參酌被告對於原告主張力瑋（新加坡）私人有
    限公司、華瑋電子（東莞）有限公司係被告百分之百轉投資
    所設立者，並不爭執，且被告曾於上述信函中明示兩造於85
    年11月25日所簽合約書之約定適用於華瑋電子（東莞）有限
    公司，又未曾否認對原告負有給付貨款之義務等情，可知被
    告係以轉投資之境外公司名義對原告下訂單，將該訂單視為
    兩造於85年11月25日所簽合約書之一部分，而原告亦依此模
    式與被告交易，足見該交易方式為兩造所合意。故被告事後
    所辯並不足採。
六從而，原告依買賣關係請求被告給付18,456,814元及自起訴狀
  繕本送達翌日即93年4月30日起至清償日止按年利率5％計算之
  法定遲延利息，為有理由，應予准許。兩造分別陳明願供擔保
  請准宣告假執行或免為假執行，均無不合，爰分別酌定相當之
  擔保金額准許之。
七本件事證業已明確，兩造其餘主張陳述及所提之證據，經本院
  審酌後，認均不足以影響本判決之結果，均毋庸再予論述，附
  此敘明。
八依民事訴訟法第78條，判決如主文。
中    華    民    國    95    年    4    月    6    日
                        臺灣臺北地方法院民事第四庭
                                  法  官  林玲玉
以上正本係照原本作成。
如對本判決上訴，須於判決送達後20日內向本院提出上訴狀。
中    華    民    國    95    年    4    月    6    日
                                  書記官  江虹儀


司法院資訊處製作；財團法人民間司法改革基金會備份。
